臺灣高雄地方法院民事裁定　　　　　　 100年度訴字第1354號
原　　　告　林勝助
被　　　告　林儀嚴
上列事人間請求清償債務事件，本院裁定如下：
    主  文
原告之訴及假執行之聲請均駁回。
訴訟費用由原告負擔。
    理  由
一、本件原告起訴主張：被告林儀嚴於民國86年12月13日向原告
    借款新臺幣（下同）140 萬元（下稱系爭債務），被告林儀
    嚴並簽立面額140 萬元支票乙紙交予原告收執，並約定被告
    林儀嚴於原告提出清償請求後2 月內，即依約清償，而原告
    業於89年7 月間請求被告林儀嚴清償系爭債務，詎被告林儀
    嚴竟拒不返還借款，其後僅由與被告林儀嚴原為夫妻關係之
    訴外人蔡碧惠於95年9 月9 日，以面額22,625元之支票16紙
    ，共計362,000 元代為清償，尚餘1,038,000 元迄未返還，
    故原告爰依民法第478 條之規定提起本件訴訟等語，並聲明
    求為判決：（一）被告林儀嚴應給付原告1,038,000 元；（
    二）原告願供擔保請准宣告假執行。
二、按原告之起訴，其訴訟標的為確定判決之效力所及者，法院
    應以裁定駁回之，無庸命其補正，此觀民事訴訟法第249 條
    第1 項第7 款之規定自明。次按，除別有規定外，確定之終
    局判決就經裁判之訴訟標的，有既判力，同法第400 第1 項
    定有明文，此判決之實質上確定力，亦稱既判力，其內容即
    為訴訟標的之法律關係，於確定之終局判決經裁判者，當事
    人不得就該法律關係更行起訴，且於其他訴訟用作攻擊或防
    禦方法，亦不得為與確定判決意旨相反之主張。第按民事訴
    訟法第400 條第1 項所定一事不再理原則，乃指同一事件已
    有確定之終局判決者而言。至所謂同一事件，必須同一當事
    人就同一法律關係而為同一之請求，始為相當，倘此三者有
    一不同，即不得謂為同一事件，自不受確定判決之拘束（最
    高法院85年度台抗字第595 號判決意旨參照）。
三、經查，本件原告起訴請求被告林儀嚴清償債務，雖於所提出
    之書狀中主張借款日期為86年12月3 日，然原告已於本院審
    理期間，到院改稱上開日期乃為誤繕，更正其請求權基礎為
    86年12月13日與被告間成立之消費借貸契約等語（見本院卷
    第65頁），亦即請求被告林儀嚴清償系爭債務。惟系爭債務
    業經本院於98年8 月4 日以本院98年度訴字第640 號民事判
    決認原告起訴請求被告林儀嚴清償系爭債務並無理由，而駁
    回原告之訴，並經臺灣高等法院高雄分院（下稱高雄高分院
    ）以該院98年度上易字第260 號民事判決駁回原告上訴而告
    確定（以下簡稱前案訴訟）；雖原告對上開前案訴訟確定判
    決，再向高雄高分院提起再審之訴，然亦經高雄高分院以該
    院99年度再易字第2 號民事判決駁回原告再審之訴，此有本
    院98年度訴字第640 號民事判決書、高雄高分院98年度上易
    字第260 號民事判決書及高雄高分院99年度再易字第2 號民
    事判決書附卷可參；且原告於本院審理期間，亦到院自承前
    案訴訟與本件之事實及請求權均同一等語（見本院卷第65頁
    ）。準此以觀，本案原告起訴請求者與前案訴訟俱為同一之
    訴訟標的，前既經判決確定，原告復提起相同之訴訟，而違
    反一事不再理原則，揆諸前開規定，自應予以駁回。
四、據上論結，爰依民事訴訟法第249 條第1 項第7 款，第95條
    ，第78條，裁定如主文。
中    華    民    國   100    年    9     月    29    日
                      民事第六庭法  官  李怡諄
正本係照原本作成。
如對本裁定抗告須於裁定送達後10日內向本院提出抗告狀，並繳
納裁判費新台幣1,000元。
中    華    民    國   100    年    9     月    29    日
                                書記官  陳俊亦